臺灣高雄地方法院刑事判決　　　　　　　　　　　　　九十年度簡上字第一八五號
　　上　訴　人　庚○○
　　上　訴　人　己○○○
　　上　訴　人　乙○○○
　　上　訴　人　丁○○○
　　上　訴　人　甲○○○
　　右五人共同　許清連
　　選任辯護人　鄭淑貞
　　　　　　　　林鴻駿
右列上訴人因竊盜案件，不服臺灣高雄地方法院旗山簡易庭民國九十年十月二日九十
年度旗簡字第一六七號簡易判決（臺灣高雄地方法院檢察署檢察官聲請簡易判決處刑
書案號：九十年度偵字第一七０九八號），提起上訴，本院管轄之第二審合議庭判決
如左：
    主    文
原判決撤銷。
庚○○、己○○○、乙○○○、丁○○○、甲○○○結夥二人以上並為搬運贓物，使
用車輛竊取森林副產物，各處有期徒刑陸月，均併科罰金壹仟零陸拾捌元，有期徒刑
如易科罰金，以佰元折算壹日，罰金如易服勞役，以佰元折算一日，均緩刑貳年
。扣案之鐮刀肆把沒收。
    事    實
一、庚○○、己○○○、乙○○○、丁○○○、甲○○○五人基於意圖為自己不法所
    有之犯意聯絡，於民國九十年九月十日上午八時四十分許（原審誤載為七時三十
    分許），由庚○○駕駛其所有、車牌號碼Ｆ七五三五六號自用小貨車，與己○○○、乙○○○、丁○○○、甲○○○四人結夥前往周素秋承租、由丙○○種植森
    林主產物麻竹及相思樹之高雄縣六龜鄉旗山事業區地第九一林班地，由己○○○
    、乙○○○、丁○○○、甲○○○分持渠等所有之鐮刀，割取價值新臺幣（下同
    ）一千零六十八元之森林副產物麻竹筍二百六十七台斤，得手後搬運至該車牌號
    碼Ｆ七五三五六號自用小貨車上，擬以該車輛運送。嗣同日上午九時二十分許，
    丙○○行經該處發現庚○○等人在其耕作之林班地內竊取麻竹筍，而報警查獲，
    並扣得鐮刀四把、車牌號碼Ｆ七五三五六號自用小貨車一輛、麻竹筍二百六十七
    台斤（麻竹筍業由丙○○領回）。
二、案經高雄縣警察局六龜分局移送臺灣高雄地方法院檢察署檢察官聲請簡易判決處
    刑。
    理    由
一、上訴人即被告庚○○、己○○○、乙○○○、丁○○○、甲○○○五人固不否認
    於右揭時、地由庚○○駕駛其所有、車牌號碼Ｆ七五三五六號自用小貨車，與被
    告己○○○、乙○○○、丁○○○、甲○○○四人結夥前往高雄縣六龜鄉旗山事
    業區地第九一林班地，由被告己○○○、乙○○○、丁○○○、甲○○○四人分
    持鐮刀割取價值一千零六十八元之麻竹筍二百六十七台斤，並將割取之麻竹筍搬
    運至車牌號碼Ｆ七五三五六號自用小貨車上，擬以該車輛運送，旋為行經該處之
    丙○○發覺報警查獲等情，惟均矢口否認基於意圖為自己不法所有之犯意聯絡而
    竊取森林副產物麻竹筍，辯稱：當日被告五人原擬一同前往高雄縣藤枝遊玩，途
    中因數人內急始將車輛駛至該林班地內隱蔽處而發現麻竹筍，又因該處並無任何
    圍籬、牌示，被告五人誤認麻竹筍係野生、無人所有，方持鐮刀割取之，並無不
    法所有之意圖，又被告五人攜帶鐮刀係用以割取麻竹筍，並無持以對事主反抗行
    兇之意，應不得遽論以刑法第三百二十一條第一項第三款之攜帶兇器竊盜罪云云
    。
二、經查：
（一）被告庚○○、己○○○、乙○○○、丁○○○、甲○○○五人基於意圖為自己
      不法所有之犯意聯絡，於九十年九月十日上午八時四十分許，由被告庚○○駕
      駛其所有、車牌號碼Ｆ七五三五六號自用小貨車，與被告己○○○、乙○○○
      、丁○○○、甲○○○四人結夥前往周素秋承租、由丙○○種植森林主產物麻
      竹及相思樹之高雄縣六龜鄉旗山事業區地第九一林班地，由被告己○○○、乙○○○、丁○○○、甲○○○分持渠等所有之鐮刀，割取價值一千零六十八元
      之森林副產物麻竹筍共二百六十七台斤，得手後搬運至該車牌號碼Ｆ七五三五
      六號自用小貨車上，擬以該車輛運送，嗣同日上午九時二十分許，丙○○恰行
      經該處發現庚○○等人在其耕作之林班地內竊取麻竹筍，而報警查獲之事實，
      業據證人即被害人丙○○於警訊及本院審理中指述纂詳，核與證人周素秋所述
      情節及高雄縣警察局六龜分局義寶派出所刑案臨檢現場紀錄表、現場圖、照片
      、臺灣省國有森林用地出租造林契約書、車號查詢汽車車籍單內容相符，除被
      告五人是否有不法所有之意圖外，並為被告坦認不諱，復有鐮刀四把、車牌號
      碼Ｆ七五三五六號自用小貨車一輛、麻竹筍二百六十七台斤扣案可資佐憑（麻
      竹筍已經丙○○領回，有贓物認領保管收據可稽）。其中高雄縣六龜鄉旗山事
      業區地第九一林班地為國有森林用地、非保安林、出租予周素秋種植麻竹、相
      思樹，而麻竹為森林主產物、麻竹筍為森林副產物，九十年九月十日時二百六
      十七台斤之森林副產物麻竹筍價值為一千零六十八元等節，亦經本院職權查證
      明確，有行政院農業委員會林務局屏東林區管理處九十一屏政字第０九一六一
      ０一九六五號覆函、本院刑案電話查詢登記表、臺灣省國有森林用地出租造林
      契約書在卷可考。
（二）被告五人雖均辯稱該處並無任何圍籬、牌示，渠等誤認麻竹筍係野生、無人所
      有，方持鐮刀割取之，並無不法所有之意圖云云，惟該處固未設置圍籬、標示
      為何人所有，然該區域均由臺灣省政府農林廳林務局出租農民耕作、造林，而
      周素秋承租之高雄縣六龜鄉旗山事業區地第九一林班地除麻竹外，尚種植相思
      樹，生長之植物均為具經濟價值之作物，此經丙○○到庭證述屬實，外觀上已
      非無法辨識為有人耕作、種植之作物，況麻竹並無在野外自然生長之可能，要
      需由人工植苗後始能生長，此亦據證人丙○○供述詳實，參諸被告五人竊取之
      麻竹筍數量甚鉅、重達二百六十七台斤，前已述及，而麻竹筍等作物並非於同
      一時間內全數成熟可食，被告五人竟能於短時間內採擷其中成熟可食者達二百
      六十七台斤，足見該處麻竹種植面積甚廣，被告五人豈有可能均誤認如此大面
      積具經濟價值之作物均為野生、無人所有？是被告所辯，咸為卸責之詞，委無
      可採。
（三）則本件事證已臻明確，被告犯行均堪認定，應法論科。
三、按森林係指林地及其群生竹、木之總稱，依其所有權之歸屬，分為國有林、公有
    林及私有林，森林法第三條第一項定有明文。本件高雄縣六龜鄉旗山事業區地第
    九一林班地為國有林，麻竹為森林主產物，麻竹筍為森林副產物，有行政院農業
    委員會林務局屏東林區管理處九十一屏政字第０九一六一０一九六五號覆函、本
    院刑案電話查詢登記表、臺灣省國有森林用地出租造林契約書可按，業如前述，
    又被告五人將竊得之二百六十餘斤麻竹筍置於庚○○所有、車牌號碼Ｆ七五三五
    六號自用小貨車車斗、使用該車輛載運竊得之麻竹筍，前皆提及，核本件被告庚○○、己○○○、乙○○○、丁○○○、甲○○○所為，均係犯森林法第五十二
    條第四款、第六款結夥二人以上竊取森林副產物為搬運贓物使用車輛罪，又被告
    五人業將竊取之麻竹筍割取置於自用小貨車車斗，顯已將該等麻竹筍置於渠等實
    力支配之下，應為既遂，檢察官聲請簡易判決處刑書認被告五人所為涉犯刑法第
    三百二十一條第一項第三款、第二項攜帶兇器竊盜未遂罪，尚有未洽，惟其基本
    事實同一，本院自應予審理，並依刑事訟訴法第三百條之規定，變更起訴法條。
    而被告五人就竊取森林副產物麻竹筍之犯行，有犯意聯絡及行為分擔，均為共同
    正犯。
四、原審依刑事訴訟法第四百四十九條第一項前段、第四百五十條第一項前段，刑法
    第二十八條、第三百二十一條第一項、第二項、第二十六條、第四十一條第一項
    第三十八條予以論科，分別量處有期徒刑四月，並諭知易科罰金之折算標準，扣
    案之鐮刀四把沒收，認事用法確有未洽，被告五人所辯並無不法所有之意圖等節
    雖無理由，但原審判決既有上述違誤，自應予以撤銷，由本院自為判決。爰審酌
    被告五人並無前科、素行良好，所竊取之森林副產物數量雖甚龐大，但價值僅一
    千餘元，贓物已由被害人全數領回，犯後復均表示悔意，並獲得被害人諒解等一
    切情狀，分別量處如主文所示之刑，併科以贓額三倍之罰金即銀元一千零六十八
    元，並諭知有期徒刑如易科罰金、罰金如易服勞役之折算標準，以資懲儆。扣案
    之鐮刀四把，為被告己○○○、乙○○○、丁○○○、甲○○○所有且係供犯罪
    所用之物，此經被告陳明在卷，爰依刑法第三十八條第一項第二款宣告沒收。又
    被告五人前均未曾受有期徒刑以上刑之宣告，有臺灣高等法院被告全國前案紀錄
    表、臺灣高雄地方法院檢察署刑案資料查註紀錄表在卷可考，因一時失慮，偶罹
    刑典，經此刑之宣告後，應知警惕而無再犯之虞，本院因認暫不執行渠等刑為當
    ，爰宣告緩刑貳年，以啟自新。
據上論段，應依刑事訴訟法第四百五十五條之一第三項、第三百六十九條第一項前段
、第三百六十四條、第三百七十條、第二百九十九條第一項前段、第三百條，森林法
第五十二條第一項第四款、第六款，刑法第十一條前段、第二十八條、第四十一條第
一項前段、第四十二條第二項、第三十八條第一項第二款、第七十四條第一款，罰金
罰鍰提高標準條例第一條前段、第二條，判決如主文。
本案經檢察官戊○○到庭執行職務。
中      華      民      國    九十一    年      五      月    二十二    日
                                  臺灣高雄地方法院刑事第三庭
                                      審判長法官    裕  斗
                                          法  官  呂  憲  雄
                                          法  官  洪  文  慧
右正本證明與原本無異。
如不服本判決，應於判決送達後十日內，向本院提出上訴狀。
                                          書記官  蔡  維  容
中      華      民      國    九十一    年      五      月    二十三    日
